臺灣高雄地方法院民事裁定
109年度消債清字第266號
聲  請  人  蒲文禮  
0000000000000000

上列當事人因消費者債務清理事件聲請清算，本院裁定如下：
    主  文
聲請人蒲文禮自中華民國一一○年三月十日下午四時起開始清算
程序。
命司法事務官進行本件清算程序。
    理  由
一、聲請意旨略以：伊有不能清償債務情事，前向本院聲請調解
    債務清償方案，惟調解不成立。伊又未經法院裁定開始更生
    程序或許可和解或宣告破產，爰聲請清算等語。
二、按債務人不能清償債務或有不能清償之虞者，得依本條例所
    定更生或清算程序，清理其債務；法院開始清算程序之裁定
    ，應載明其年、月、日、時，並即時發生效力；法院開始更
    生或清算程序後，得命司法事務官進行更生或清算程序，必
    要時得選任律師、會計師或其他適當之自然人或法人1人為
    監督人或管理人，消費者債務清理條例（下稱消債條例）第
    3條、第80條前段、第83條第1項、第16條第1項分別定有明
    文。
三、經查：
  ㈠聲請人前於民國109年9月16日提出債權人清冊，向本院聲請
    調解債務清償方案，經本院109年度司消債調字第543號受理
    ，於109年10月13日調解不成立，聲請人於109年10月19日具
    狀聲請清算等情，業經本院依職權調閱上開調解卷宗核閱無
    訛。
  ㈡聲請人於107年度至108年度申報所得各為364,554元、373,18
    4元，平均每月所得各為30,380元、31,099元（本裁定計算
    式均採元以下4捨5入），名下無財產；又聲請人自106年10
    月26日起於光華加油站有限公司任職，107年10月至12月實
    領收入共計83,162元，108年共計365,050元，109年1月至10
    月平均每月實領收入（含年終獎金）約31,070元【計算式：
    （34,466＋28,370＋29,721＋29,787＋29,707＋28,316＋29,878＋3
    1,138＋29,767＋28,332）÷10＋13,464÷12＝31,070】，入不敷
    出時，即向妹婿鄭名超每月借款10,000元，未領取任何補助
    等情，有財政部高雄國稅局107年至108年綜合所得稅各類所
    得資料清單及財產歸屬資料清單【本院109年度司消債調字
    第543號卷（下稱調卷）第10至12頁】、財產及收入狀況說
    明書（調卷第2至4頁）、債權人清冊（本案卷第120頁）、
    戶籍謄本（本案卷第71頁）、勞工保險被保險人投保資料表
    （調卷第13頁）、個人商業保險查詢結果表（本案卷第57至
    58頁）、財團法人金融聯合徵信中心前置協商專用債權人清
    冊（調卷第5至6頁）、信用報告（調卷第7至9頁）、社會補
    助查詢表（本案卷第84至86頁）、高雄市政府都市發展局函
    （本案卷第14頁）、彰化縣政府函（本案卷第15頁）、勞動
    部勞動力發展署高屏澎東分署函（本案卷第87頁）、勞動部
    勞工保險局函（本案卷第87頁）、員工職務證明書（本案卷
    第28頁）、借據（本案卷第70頁）、薪資證明（本案卷第29
    頁）、薪資單（本案卷第30至44頁）等附卷可參。另查聲請
    人為允騰股份有限公司董事，惟允騰股份有限公司於109年7
    月20日辦理解散登記，而該公司於101年5月1日至104年6月1
    8日辦理停業，104年9月至12月申報銷售額為0元，105年1月
    至8月申報銷售額共計33,333元，105年9月1日至108年8月31
    日辦理停業，均無申報銷售額資料，是自104年9月至109年7
    月平均每月申報銷售額低於200,000元，非屬消債條例第2條
    第1、2項、消債條例施行細則第3條第2項、第4條之從事小
    規模營業活動之自然人，此有高雄市政府函（本案卷第45頁
    、第88至110頁）、財政部高雄國稅局函（本案卷第46至49
    頁、第111至118頁）在卷可考。依聲請人上述工作、收入情
    形，堪認以其109年1月至10月平均每月收入約31,070元核算
    其償債能力，較為妥適。
  ㈢關於聲請人個人日常必要支出部分，聲請人雖主張每月支出1
    8,000元（包含每月房屋租金6,000元）云云，並提出租賃契
    約為證（調卷第15頁、本案卷第66至67頁）。惟按債務人必
    要生活費用，以最近1年衛生福利部或直轄市政府所公告當
    地區每人每月最低生活費1.2倍定之，消債條例第64條之2第
    1項定有明文。本院參酌衛福部社會司所公告110年度高雄市
    最低生活費為13,341元，又該最低生活費用之標準，係照當
    地最近1年平均每人可支配所得中位數60％訂定，依其基準之
    家庭收支調查報告調查表格式所示有關經常性支出之調查項
    目，包括利息支出、食品、衣著、房屋使用費及水費、電費
    、醫療保健、交通、娛樂、教育等，已涵蓋聲請人所陳報之
    支出項目。是本院認聲請人必要生活費用以最低生活費之1.
    2倍即16,009元計算已足，逾此範圍難認必要。
  ㈣關於聲請人扶養支出部分：
  ⒈聲請人稱扶養父親蒲慶桂，每月支出扶養費6,000元。經查，
    蒲慶桂係30年生，現無業，107年度至108年度均無申報所得
    ，名下有土地3筆（其中2筆為共有地），現值共計753,864
    元，前於95年3月17日領取639,807元勞保老年給付，原每月
    領取3,628元國民年金老年年金，自109年1月起調整為每月
    領取3,772元等情，此有戶籍謄本（本案卷第73頁）、所得
    資料清單及財產歸屬資料清單（本案卷第51至53頁）、勞工
    保險被保險人投保資料表（本案卷第23至24頁）、存簿（本
    案卷第62至65頁）、彰化縣政府函（本案卷第15至16頁）、
    勞動部勞工保險局函（本案卷第17至19頁）附卷可參。以蒲
    慶桂財產、收入狀況，尚不足以維持生活，有受扶養之權利
    。至於扶養費用數額部分，按受扶養者之必要生活費用，準
    用第1項規定計算基準數額，並依債務人依法應負擔扶養義
    務之比例認定之，消債條例第64條之2第2項亦有明定。因蒲
    慶桂係於聲請人繼母所有位於彰化縣之房屋居住，無房屋費
    用支出，爰自其必要生活費用中扣除相當於房租支出所佔比
    例（110年度臺灣省每人每月不含房屋支出之最低生活費之1
    .2倍12,062元），再扣除其每月領取之國民年金老年年金後
    ，由聲請人與另3名扶養義務人各負擔1/4，聲請人應負擔1,
    868元【計算式：（12,062－3,772）÷4＝2,073】，逾此範圍
    ，難認必要。
  ⒉其次，聲請人主張須扶養繼母李季榕，每月支出扶養費6,000
    元。按直系血親相互間、夫妻之一方與他方父母同居者、兄
    弟姐妹相互間、家長家屬相互間互負扶養之義務，民法第11
    14 條定有明文；負扶養義務者有數人時，以直系血親卑親
    屬為履行義務之第一順序之人，同係直系尊親屬或直系卑親
    屬者，以親等近者為先；負扶養義務者有數人，而其親等同
    一時，應各依其經濟能力，分擔義務，民法第1115條第1 項
    第1 款、第2 項、第3 項亦有明定。查李季榕並未收養聲請
    人，亦未與聲請人同住，而李季榕尚有配偶即聲請人之父及
    4名兄弟姐妹，揆諸前揭規定，該聲請人父親及其4名兄弟姐
    妹為扶養義務人，聲請人並非扶養義務人，自難認其每月有
    支付繼母扶養費用之必要。
  ㈤綜上所述，聲請人每月收入約31,070元，扣除必要生活費16,
    009元、父親扶養費2,073元後，尚餘12,989元。而聲請人目
    前負債總額為1,396,947元（調卷第21至22頁，包括：第一
    銀行、中國信託銀行、鄭名超），以上開餘額按月攤還結果
    ，至少約須9年（計算式：1,396,947÷12,989÷12＝9）始能清
    償完畢，堪認聲請人確有不能清償債務之情事。從而，聲請
    人向本院聲請清算，應予准許，並命司法事務官進行本件清
    算程序。
四、依消債條例第11條第1 項、第83條第1 項、第16條第1 項，
    裁定如主文。
中　　華　　民　　國　 110　　年　　3 　　月　　10　　日
              　　民事庭　　法　官　賴寶合
以上正本係照原本作成。
本裁定不得抗告。
中　　華　　民　　國　 110　　年　　3 　　月　　10　　日
  　                        書記官　胡美儀